【裁判字號】    98,訴緝,29
【裁判日期】    980320
【裁判案由】    毒品危害防制條例
【裁判全文】
臺灣高雄地方法院刑事判決              98年度訴緝字第29號
公  訴  人  臺灣高雄地方法院檢察署檢察官
被      告  乙○○
上列被告因違反毒品危害防制條例案件，經檢察官提起公訴（92
年度毒偵字第192 號），本院合議庭裁定由受命法官獨任進行簡
式審判程序，判決如下：
    主  文
乙○○施用第一級毒品，處有期徒刑陸月，如易科罰金，以銀元
參佰元即新臺幣玖佰元折算壹日。
    事  實
一、乙○○前因施用毒品案件，經臺灣高雄少年法院以88年度少
    調字第203號裁定送觀察、勒戒，認有繼續施用傾向，再由
    同院裁定令入戒治處所施以強制戒治，於民國89年4 月13日
    期滿執行完畢。詎乙○○（91、92年間址設高雄縣）仍未戒
    絕毒癮，竟於受前開強制戒治執行完畢5 年內，基於施用第
    一級毒品海洛因之犯意，於91年8 月9 日不詳時間，在其友
    人位於台南縣之住處，以將第一級毒品海洛因摻水置入針筒
    內注射之方式，施用第一級毒品海洛因1 次。嗣於同年月10
    日下午6 時40分許，在台南縣永康市○○路永康火車站前，
    因行跡可疑為警查獲。經警徵得其同意採集尿液送驗，結果
    呈嗎啡陽性及可待因陽性反應，因而查悉上情。
二、案經臺南縣警察局永康分局報告臺灣臺南地方法院檢察署呈
    請臺灣高等法院檢察署移轉臺灣高雄地方法院檢察署偵辦起
    訴。
    理  由
一、程序事項
  (一)按案件由犯罪地或被告之住所、居所或所在地之法院管轄，
    刑事訴訟法第5 條第1 項定有明文，又被告之所在地，係以
    起訴時為標準，最高法院亦著有48年台上字第837 號判例意
    旨可資參照。查本件被告前戶籍地址為高雄縣梓官鄉○○村
    ○○路121 巷12號，於93年9 月23日始因結婚而將戶籍遷入
    台北縣蘆洲市○○路50號3 樓，有被告全戶戶籍資料查詢結
    果1 紙在卷可考，堪認本件檢察官於92年3 月18日提起公訴
    之際，本院業因被告住所地而取得法定管轄權，不因被告嗣
    後遷址於台北縣而生影響，合先敘明。
  (二)本件被告乙○○所犯為死刑、無期徒刑或最輕本刑為3 年以
    上有期徒刑以外之罪，其於準備程序中就被訴事實為有罪之
    陳述，經告知簡式審判程序之旨，並聽取公訴人及被告之意
    見後，依刑事訴訟法第273 條之1 第1 項規定，裁定由受命
    法官獨任進行簡式審判程序。
二、認定犯罪事實所憑之證據及理由
  (一)訊據被告乙○○對於上揭犯行於本院審理時供承不諱，且被
    告於91年8 月10日為警查獲後所採集之尿液，經送檢驗之結
    果，確呈嗎啡陽性及可待因陽性反應，此有高雄醫學大學附
    設中和紀念醫院92年4 月21 日 濫用藥物尿液檢驗報告（報
    告編號0000-000）1 份附卷可稽，被告之自白核與事實相符
    ，應堪採信。本案事證明確，被告上開施用第一級毒品犯行
    ，堪以認定。
  (二)按觀察、勒戒或強制戒治執行完畢釋放後，5 年內再犯毒品
    危害防制條例第10條施用毒品之罪者，應依法追訴，毒品危
    害防制條例第23條第2 項定有明文。本件被告前因施用毒品
    案件，經臺灣高雄少年法院裁定送戒治處所施以強制戒治，
    甫於89年4 月13日執行完畢，有臺灣高等法院被告前案紀錄
    表1 份在卷可參，是被告於送強制戒治執行完畢釋放後，5
    年內再犯本件施用第一級毒品罪行，依前開法條之規定，應
    依法追訴，本院就被告本件施用毒品犯行，自得依法論罪科
    刑。
三、論罪科刑：
  (一)修正前刑法
    被告行為後，刑法業於94年2 月2 日修正公布部分條文，並
    於95年7 月1 日施行。修正前第41條第1 項前段規定：「犯
    最重本刑為5 年以下有期徒刑以下之刑之罪，而受6 個月以
    下有期徒刑或拘役之宣告，因身體、教育、職業、家庭之關
    係或其他正當事由，執行顯有困難者，得以1 元以上3 元以
    下折算1 日，易科罰金」。又被告行為時之易科罰金折算標
    準，修正前罰金罰鍰提高標準條例第2 條前段（現已刪除）
    規定，就其原定數額提高為100 倍折算1 日，則被告行為時
    之易科罰金折算標準，應以銀元300 元折算1 日，經折算為
    新臺幣後，應以新臺幣900 元折算為1 日。惟95年7 月1 日
    修正公佈施行之刑法第41條第1 項前段則規定：「犯最重本
    刑為5 年以下有期徒刑以下之刑之罪，而受6 個月以下有期
    徒刑或拘役之宣告者，得以新臺幣1000元、2000元或3000元
    折算1 日，易科罰金」。比較修正前後之易科罰金折算標準
    ，以95年7 月1 日修正公佈施行前之規定，較有利於被告。
  (二)按海洛因係屬毒品危害防制條例第2 條第2 項第1 款所稱之
    第一級毒品，依法不得施用。核被告乙○○所為，係犯毒品
    危害防制條例第10條第1 項之施用第一級毒品罪。其持有海
    洛因後，進而施用，其持有之低度行為應被其施用之高度行
    為所吸收，不另論罪。爰審酌被告雖前已因施用毒品案件經
    強制戒治，猶未徹底戒除毒癮，惟念其自93年間強制戒治執
    行完畢後迄今無施用毒品經追訴之前案紀錄，有臺灣高等法
    院被告前案紀錄表1 份在卷可憑，且亦因結婚遷址於台北縣
    ，遠離原施用毒品之環境。婚後育有1 子並有正當工作，有
    戶口名簿、在職證明書各1 份附卷，兼審酌其犯後坦承犯行
    、尚有悔意等一切情狀，量處如主文所示之刑，並依修正前
    刑法第41條第1 項前段規定，諭知易科罰金之折算標準，以
    資懲儆。
  (三)又本件被告所犯施用第一級毒品犯行犯罪時間雖在96年4 月
    24日以前，然依中華民國九十六年罪犯減刑條例第5 條規定
    「本條例施行前，經通緝而未於中華民國96年12月31日以前
    自動歸案接受偵查、審判或執行者，不得依本條例減刑」，
    而本件被告在上開條例於96年7 月16日施行前之92年5 月14
    日經本院以雄院貴刑敏緝字第635 號發布通緝，嗣於98 年2
    月24日經警緝獲送本院歸案乙情，有臺灣高雄地方法院通緝
    書、台北縣政府警察局蘆洲分局98年2 月24日北縣警蘆刑字
    第0980006273號通緝案件、調查筆錄各1 份在卷可稽，則被
    告既係於減刑條例施行前經通緝，並於上開條例施行後緝獲
    到案，揆諸上開規定，自無從依前開減刑條例予以減刑，併
    此敘明。
據上論斷，應依刑事訴訟法第273 條之1 第1 項、第284 條之1
、第299 條第1 項前段，毒品危害防制條例第10條第1 項，刑法
第11條、第2條第1項、修正前第41條第1項前段，判決如主文。
本案經檢察官甲○○到庭執行職務
中    華    民    國    98    年    3     月    20    日
                  刑事第十八庭  法  官    王  琁
上正本證明與原本無異
如不服本判決應於收受本判決後10日內向本院提出上訴書狀，並
應敘述具體理由，如未敘述上訴理由者，應於上訴期間屆滿後20
日內補提理由書狀於本院（均須按他造當事人之人數附繕本）「
切勿逕送上級法院」。
中    華    民    國    98    年    3     月    20    日
                                書記官    黃國忠
附錄本案論罪科刑法條全文：
毒品危害防制條例第10條
施用第一級毒品者，處6 月以上5 年以下有期徒刑。


司法院資訊處製作；財團法人民間司法改革基金會備份。
